【裁判字號】    98,消債更,90
【裁判日期】    980819
【裁判案由】    更生事件
【裁判全文】
臺灣臺中地方法院民事裁定            98年度消債更字第90號
    聲  請  人
    即  債務人  丁○○
                          5樓.
    代  理  人  蕭慶鈴  律師
    相  對  人
    即  債權人  台新國際商業銀行股份有限公司
    法定代理人  吳清文
    代  理  人  江文成
    相  對  人
    即  債權人  台北富邦商業銀行股份有限公司
    法定代理人  梁培華
    代  理  人  陳朝舜
    相  對  人
    即  債權人  國泰世華商業銀行股份有限公司
    法定代理人  乙○○
    代  理  人  許雅蘋
    相  對  人
    即  債權人  美商花旗銀行股份有限公司
    法定代理人  甲○○
    相  對  人
    即  債權人  玉山商業銀行股份有限公司
    法定代理人  黃永仁
    代  理  人  謝天時
    相  對  人
    即  債權人  萬泰商業銀行股份有限公司
    法定代理人  丙○○
    相  對  人
    即  債權人  日盛國際商業銀行股份有限公司
    法定代理人  陳  棠
    代  理  人  朱純慧
    相  對  人
    即  債權人  中國信託商業銀行股份有限公司
    法定代理人  己○○
    代  理  人  魏鴻吉
    相  對  人
    即  債權人  慶豐商業銀行股份有限公司
    法定代理人  戊○○
    相  對  人
    即  債權人  香港商香港上海匯豐銀行股份有限公司
                （原「中華商業銀行股份有限公司」）
    法定代理人  韋力行
上列當事人間消費者債務清理事件，債務人聲請更生，本院裁定
如下：
    主    文
聲請人即債務人丁○○自中華民國98年 8月19日16時起開始更生
程序。
    理    由
一、按債務人與金融機構協商成立者，不得聲請更生或清算，但
    因不可歸責於己之事由，致履行顯有重大困難者，不在此限
    ；本條例施行前，債務人依金融主管機關協調成立之中華民
    國銀行公會會員辦理消費金融案件無擔保債務協商機制與金
    融機構成立之協商，準用前項之規定，消費者債務清理條例
    第151條第5項、第 6項分別定有明文。又聲請更生或清算不
    合程式或不備其他要件者，法院應以裁定駁回之，但其情形
    可以補正者，法院應定期間先命補正，復為同條例第八條所
    明定。
二、本件聲請人即債務人主張因財產及收入不足以清償債務，前
    曾於95年4月12日依照中華民國銀行公會會員辦理消費金融
    案件無擔保債務協商機制與金融機構成立協商，自95年5 月
    起，分80期，利率0%，且每月10日清償新台幣26,216元，惟
    因聲請人每月薪資僅約20,000元，在扣除自己生活必要費用
    後，實無法依協商條件履行，且債務人之配偶又失業，無法
    幫忙支應，於96年 7月起毀諾，故聲請人無力繼續履行原協
    商條件，顯係因非可歸責於己之事由致履行有重大困難等語
    ，業據提出協議書、無擔保債務還款計劃、薪資表在卷可按
    。從而，債務人主張無法清償債務人等語，應堪採信。
三、然查，本件經依職權向各金融機關債權人函查債務人消費明
    細紀錄顯示，債務人消費內容多為電腦資訊（雅虎國際資訊
    、 ezPay、年代網際事業）、電器（欣力電器、燦坤、立欣
    電器）、賣場大額消費（遠百企業、TESCO 特易購、大潤發
    、特力翠豐）、飯店（華泰大飯店）、餐廳（紅舍泰式料理
    、冬蟲夏草茶）、廚具（冠達廚具燈飾商行）、娛樂（百視
    達）、電視購物（東森購物）、服飾（嶄新服飾行）、百貨
    （太平洋崇光百貨）、大額信用貸款（92年12月29日336,84
    0元、93年12月7日160,000元、94年8月25日210,000元）、
    預借現金、保險費等，而其每月消費額度時有逾越薪資總額
    之情事，此有債權人提出之消費帳明細及本院製作之消費明
    細表附卷可稽，如是上述消費性質非生活必要之支出，而係
    奢侈、浪費之性質。矧，債務人於本院98年 2月11日訊問時
    自承現金卡大概五到六張拿給我婆婆，我婆婆拿去刷，信用
    卡到大賣場刷，我婆婆要我簽名等語，嗣於98年 4月15日訊
    問亦自承中國信託貸30幾萬的錢是我婆婆領走的等語。依此
    債務人即辦理信用卡交予婆婆使用，自應自行承擔此責任，
    尚難將之轉嫁予債權人承擔。惟因債務人既因債務負擔沈重
    ，本院仍准其更生。
四、又債務人之消費內容既如前述，核與消費者債務清理條例第
    134條第4款所稱：「浪費、賭博或其他投機行為，致財產顯
    然減少或負擔過重之債務」等不免責事由相當。再經本院訊
    問各該債權人亦表明反對債務人之更生聲請，未來本件更生
    程序，恐將因其更生方案無法獲致債權人會議通過或法院認
    可而宣告清算，徒增程序勞費，欠缺實益。惟，本院仍認應
    准債務人進入更生程序，提供其更生方案付諸表決之機會，
    爰裁定如主文。
中    華    民    國    98    年    8     月    19    日
                           民事庭法  官  顏世傑
上為正本係照原本作成
本件不得抗告
本裁定已於98年8月19日16時公告。
中    華    民    國    98    年    8     月    19    日
                                 書記官  黃善應


司法院資訊處製作；財團法人民間司法改革基金會備份。
